臺灣嘉義地方法院刑事判決
110年度金簡上字第3號
上  訴  人  
即  被  告  張傑  
選任辯護人  江昱勳律師
上列上訴人即被告因違反洗錢防制法等案件，不服本院民國110
年2月26日所為之109年度金簡字第83號第一審刑事簡易判決（聲
請簡易判決處刑案號：109年度偵字第10185號），提起上訴，本
院管轄之第二審合議庭判決如下：
    主  文
上訴駁回。
未扣案之犯罪所得新臺幣陸仟玖佰捌拾伍元沒收，於全部或一部
不能沒收或不宜執行沒收時，追徵其價額。
    事  實
一、張傑可預見將金融機構帳戶存摺、提款卡及提款卡密碼提供
    他人使用，能因此供為詐欺不法犯罪行為贓款轉入之人頭帳
    戶之用，他人提領其內款項後會產生遮斷金流之效果，仍基
    於縱有人以其提供之金融機構帳戶之存摺、提款卡及提款卡
    密碼實施詐欺犯罪並提領犯罪所得亦不違背其本意之幫助他
    人詐欺取財及洗錢之不確定故意，於民國109年7月19日中午
    某時，在臺中火車站附近，將其所申辦開立之國泰世華商業
    銀行帳號000000000000帳戶（下稱國泰世華帳戶）之存摺及
    提款卡提供予陳○奎，並以通訊軟體微信將國泰世華帳戶之
    提款卡密碼告知使用陳○奎微信帳號之人（尚無證據證明陳○
    奎知情），其因此取得新臺幣（下同）6,985元之報酬。輾
    轉取得上開國泰世華帳戶之存摺及提款卡之人，即意圖為自
    己不法之所有，基於詐欺取財之犯意，於109年7月中旬，透
    過臉書結識劉○○，佯稱有一個快速賺錢的方法，可使用北京
    國際酒類交易所網站，要將錢匯入指定帳戶內來投資云云，
    致劉○○陷於錯誤，依指示於109年8月7日上午10時13分（聲
    請簡易判決處刑書誤載為中午12時47分，應予更正），在臺
    南市○○區○○路0段000號之第一銀行，匯款37萬元至張傑上開
    國泰世華帳戶內後，款項旋遭人提領一空而去向遭隱匿。嗣
    劉○○發現有異而報警處理，始循線查悉上情。
二、案經劉○○訴由臺中市政府警察局霧峰分局報告臺灣嘉義地方
    檢察署檢察官偵查後聲請以簡易判決處刑。
    理  由
一、本案所引用之供述證據，檢察官、被告張傑及辯護人均同意
    有證據能力（見本院金簡上字卷第91至93、187頁），本院
    審酌該等供述證據作成時情況，並無違法取證之瑕疵，與待
    證事實均具有關聯，以之作為證據應屬適當。又本案所引用
    之非供述證據，均與本件事實具有自然關聯性，且無證據證
    明係公務員違背法定程序所取得，是後述所引用之供述及非
    供述證據均有證據能力，先予敘明。
二、訊據被告固承認有於上開時間、地點，將國泰世華帳戶之存
    摺及提款卡交予陳○奎，並在微信中將提款卡密碼告知使用
    陳○奎微信帳號之人，惟矢口否認有何幫助詐欺及洗錢之犯
    行，辯稱：其與陳○奎是同學，陳○奎說在做收簿子的工作，
    並說是要買賣小寵物用的，是正當的，其不知道會被拿去做
    違法的事情等語；辯護人為被告辯稱：陳○奎向被告收簿子
    時，擔保租借簿子不會涉及違法，被告主觀上並無違反洗錢
    防制法之犯意等語。經查：
  ㈠劉○○於上開時間，遭人以上開方式詐騙，致其陷於錯誤，於
    上開時間、地點，匯款37萬元至被告上開國泰世華帳戶後，
    款項旋遭人提領一空等情，業據證人即告訴人劉○○於警詢時
    證述明確（見中市警霧分偵字第00000000000-0號卷【下稱
    警卷】第16至22頁），並有上開國泰世華帳戶之客戶資料查
    詢、帳戶交易明細查詢、匯款申請書回條、內政部警政署反
    詐騙諮詢專線紀錄表、臺南市政府警察局第三分局安中派出
    所受理詐騙帳戶通報警示簡便格式表各1份在卷可稽（見警
    卷第7、11至13、32、39、44頁），是被告上開國泰世華帳
    戶遭實施詐騙犯行之人使用以作為詐欺所得贓款轉入、提領
    之人頭帳戶之事實，首堪認定。又被告於109年7月19日中午
    某時，在臺中火車站附近，將上開國泰世華帳戶之存摺及提
    款卡交予陳○奎，並以微信將該提款卡密碼告知使用陳○奎微
    信帳號之人，被告並因此實際取得6,985元（另有15元手續
    費）之報酬等情，業經被告於本院準備程序及審理時坦認（
    見本院金簡上字卷第86至88、191至197頁），又陳○奎確實
    有在臺中火車站附近，向被告拿取上開國泰世華帳戶之存摺
    及提款卡等情，亦經證人陳○奎於本院審理時證述明確（見
    本院金簡上字卷第127、138、150至151頁），此外復有微信
    對話紀錄1份在卷可稽（見本院金簡上字卷第161至169頁）
    ，是此部分之事實，亦堪認定。
  ㈡金融帳戶係個人資金流通之交易工具，事關帳戶申請人個人
    之財產權益，進出款項亦將影響其個人社會信用評價，又提
    款卡為利用各金融機構所設置之自動櫃員機領取款項之重要
    憑證，而提款卡設定密碼之目的，亦係避免提款卡倘因遺失
    、被竊或其他原因脫離本人持有時，取得該提款卡之人，若
    未經原持卡人告知密碼，即難以持用該提款卡，是金融帳戶
    與提款卡、密碼結合，尤具強烈之屬人性及隱私性，一般人
    均有妥為保管提款卡及密碼以防阻他人任意使用之認識，則
    金融帳戶應以本人使用為原則，若非與本人有密切關係或特
    殊信賴關係，實無任意供他人使用之理，縱有特殊情況偶有
    將提款卡及密碼交付他人之需，亦必深入瞭解其用途後再行
    提供，恆係日常生活經驗與事理。再者，申辦開立金融帳戶
    並無任何特殊之限制，一般民眾皆可以存入最低開戶金額之
    方式申請開戶，亦可在不同之金融機構申請多數之金融帳戶
    使用，並無何困難，此乃眾所週知之事實，若有非親非故之
    人不以自己名義申請開戶，反而以出價蒐購、借用、租用或
    其他名義向他人取得金融帳戶供己使用，衡情當能預見取得
    金融帳戶者，係將所取得之帳戶用於從事財產犯罪之轉帳工
    具，況詐欺集團經常利用大量取得之他人存款帳戶作為人頭
    帳戶，用以確保自己犯罪所得之財物，類此在社會上層出不
    窮之案件，亦屢經政府機關、坊間書報雜誌、大眾傳播媒體
    多所報導及再三披露而為眾知，是以避免專屬性甚高之金融
    帳戶及提款卡（含密碼）被不明人士利用為犯罪工具，亦為
    一般生活所應有之認識。經查，被告於本院準備程序及審理
    時供稱：其想要向陳○奎借錢，陳○奎說沒有辦法借，並說有
    在做收簿子的工作，會給其報酬，陳○奎當時是在鼎泰豐上
    班，但也有在做收簿子的工作，其推測陳○奎背後應該還有
    人，因為陳○奎說是有拿報酬的，陳○奎給其的報酬是要買斷
    帳戶的使用權等語（見本院金簡上字卷第87至88、191至193
    頁）明確，又證人陳○奎於本院審理時證稱：其在夜店認識
    一個叫「威廉」的人，「威廉」問其身邊有沒有朋友要交簿
    子，其就介紹給被告，因為「威廉」說錢也蠻多的，被告急
    缺錢，其跟被告說可以考慮看看。其將自己的微信帳號借給
    「威廉」，「威廉」好像是用其微信帳號與被告對話，「威
    廉」叫其去臺中火車站向被告拿東西，其有猜到是被告的存
    摺及提款卡，但其沒有看等語（見本院金簡上字卷第126至1
    27、129至132、134至136、138頁），是被告與陳○奎就被告
    究竟係與陳○奎或自稱「威廉」之人洽談交付國泰世華帳戶
    之存摺及提款卡乙事，所述雖有出入，然其等均稱係因陳○
    奎向被告表示有人在收簿子，被告方將上開國泰世華帳戶之
    存摺、提款卡及提款卡密碼交出甚明，是此情應可認定。而
    被告為獲取報酬，將其所申辦之國泰世華帳戶之存摺、提款
    卡及提款卡密碼交予以收簿子為業之人，使取得上開帳戶資
    料之人得任意利用國泰世華帳戶存提款項，被告此一交付帳
    戶資料之過程，經核與一般買賣帳戶之過程相同，參以被告
    將上開國泰世華帳戶之存摺、提款卡及提款卡密碼交出之際
    ，為23歲且智識正常之成年人，參以被告於本院準備程序及
    審理時供稱：其目前就讀大學，之前有在服務業、工地打工
    過等語（見本院金簡上字卷第90至91、198頁），則依被告
    之年紀、教育程度及社會閱歷，顯應知悉妥為管理個人帳戶
    ，並謹慎保管存摺、提款卡及提款卡密碼以防阻他人任意使
    用之重要性，其竟仍將上開國泰世華帳戶資料交予「收簿子
    」之人，並收取對價，其對取得上開國泰世華帳戶資料之人
    可能利用其所提供之金融機構帳戶供作犯罪所得匯入款項之
    用乙情，應非全然無所預見。
  ㈢被告雖又辯稱：陳○奎說收簿子是要給人買賣小寵物使用的，
    其所提供的國泰世華帳戶會被買賣小寵物的平台當作客人買
    賣寵物時價金匯款進入的帳戶，其不知道陳○奎是要自己用
    或是拿給別人用，其也沒有看過該買賣寵物平台的網頁等語
    （見本院金簡上字卷第88、195至196頁），然核與證人陳○
    奎於本院審理時證稱：其不知道簿子是要拿來做什麼的，其
    沒有跟被告說是要拿來做買賣寵物用等語（見本院金簡上字
    卷第130頁），是被告此部分所辯是否屬實，已非無疑。又
    一般正當買賣寵物商家縱有收取客戶款項之需求，僅需提供
    自身之帳戶供客戶匯入即可，斷無提供對價要求第三人提供
    私人帳戶之存摺、提款卡及提款卡密碼之必要，否則將無端
    承受該第三人擅自將帳戶解除或將提款卡掛失而無法收取客
    戶匯入款項之風險，被告此部分所述，顯與常情有違，且依
    被告所述，其亦未進一步確認過該買賣寵物平台是否確實存
    在，實難認被告會因此相信陳○奎之說詞並同意提供其國泰
    世華帳戶之存摺、提款卡及提款卡密碼予陳○奎使用且毫不
    起疑。
  ㈣被告雖又辯稱：陳○奎說這是絕對安全，沒有風險，有再三保
    證是安全的，其知道租借帳戶本身有危險性，但陳○奎是同
    學，認識那麼久，其想說陳○奎應該不會欺騙朋友，陳○奎也
    一直說是安全的，要其不要擔心等語（見本院金簡上字卷第
    87、192頁），惟證人陳○奎於本院審理時證稱：「威廉」問
    其身邊有沒有朋友要交簿子，這是安全的。被告有問其是否
    安全，其問「威廉」，「威廉」說是安全的，但沒有說為什
    麼是安全的，其跟被告說對方說是安全的。其不確定交簿子
    是不是安全的，「威廉」說是安全的，其也是半信半疑，覺
    得怪怪的，但其只是轉述給被告而已，其有跟被告說自己要
    考慮清楚。其本身沒有交簿子，因為會怕，其本身也不知道
    提供簿子是要做什麼用等語（見本院金簡上字卷第129至130
    、133、137、147至150頁），是被告供稱陳○奎有向其保證
    絕對安全、不要擔心等情，經核與陳○奎證稱其僅係轉述「
    威廉」所稱是安全，其自身也對交付帳戶資料是否安全乙事
    起疑，並有告訴被告需詳細考慮等情不符，則被告是否有因
    陳○奎保證安全而毫無疑慮交出上開國泰世華帳戶之存摺、
    提款卡及提款卡密碼乙情，已值存疑。又證人即被告之前女
    友王詩敬於本院審理時證稱：被告有對其說想要賺錢，當時
    陳○奎有說租借簿子可以賺生活費，其覺得租借簿子是危險
    的，其有問被告說可以嗎等語（見本院金簡上字卷第202至2
    03、209頁），可見王詩敬於被告交付上開國泰世華帳戶之
    存摺、提款卡及提款卡密碼出去之前，有先對被告示警，被
    告對於其所交付之國泰世華帳戶帳戶資料是否確實供合法使
    用乙事，當無不起疑心之理。況被告於本院準備程序及審理
    時均供稱：陳○奎說是買賣小寵物的平台要使用，其不知道
    為何做生意會使用到其帳戶資料，寵物平台是在網路上，其
    沒有看過網頁等語（見本院金簡上字卷第88、195至196頁）
    ，是依據被告上開所辯稱之內容，被告亦知悉其交付之國泰
    世華帳戶資料，並非由陳○奎本人使用，而係交予他人使用
    ，且其不知悉使用上開國泰世華帳戶資料之平台是否確實存
    在、使用之人之真實身分，其仍於此情形下，率爾將關乎其
    個人財產權益甚鉅且專屬個人使用之國泰世華帳戶之存摺、
    提款卡及提款卡密碼交予陳○奎，再轉交予其未確認是否存
    在、不熟識、不知真實身分、無特殊及合理信賴關係之不詳
    人士使用，並容任該人得任意利用其上開國泰世華帳戶以存
    取、提領款項，益徵被告就其上開國泰世華帳戶可能作為人
    頭帳戶而幫助詐欺取財及洗錢之人犯罪乙事有所預見，且縱
    淪為幫助他人實施詐欺取財及洗錢犯罪之用，亦不違背其本
    意。被告具有幫助他人犯詐欺取財及洗錢罪之不確定故意乙
    節，應堪認定。
  ㈤綜上所述，被告及辯護人所辯均不足採。本案事證明確，被
    告之犯行堪可認定，應依法論科。
三、論罪科刑：
　㈠刑法上之幫助犯，係指以幫助之意思，對於正犯資以助力，
    而未參與實施犯罪之行為者而言（最高法院49年台上字第77
    號判例意旨參照），是行為人主觀上若係以幫助他人犯罪之
    意思，而客觀上從事構成要件以外之行為，應論以幫助犯。
    又特定犯罪之正犯實行特定犯罪後，為掩飾、隱匿其犯罪所
    得財物之去向及所在，而令被害人將款項轉入其所持有、使
    用之他人金融帳戶，並由該特定犯罪正犯前往提領其犯罪所
    得款項得手，如能證明該帳戶內之款項係特定犯罪所得，因
    已被提領而造成金流斷點，該當掩飾、隱匿之要件，該特定
    犯罪正犯自成立一般洗錢罪之正犯。刑法第30條之幫助犯，
    係以行為人主觀上有幫助故意，客觀上有幫助行為，即對於
    犯罪與正犯有共同認識，而以幫助意思，對於正犯資以助力
    ，但未參與實行犯罪之行為者而言。幫助犯之故意，除需有
    認識其行為足以幫助他人實現故意不法構成要件之「幫助故
    意」外，尚需具備幫助他人實現該特定不法構成要件之「幫
    助既遂故意」，惟行為人只要概略認識該特定犯罪之不法內
    涵即可，無庸過於瞭解正犯行為之細節或具體內容。此即學
    理上所謂幫助犯之「雙重故意」。金融帳戶乃個人理財工具
    ，依我國現狀，申設金融帳戶並無任何特殊限制，且可於不
    同之金融機構申請多數帳戶使用，是依一般人之社會通念，
    若見他人不以自己名義申請帳戶，反而收購或借用別人之金
    融帳戶以供使用，並要求提供提款卡及告知密碼，則提供金
    融帳戶者主觀上如認識該帳戶可能作為對方收受、提領特定
    犯罪所得使用，對方提領後會產生遮斷金流以逃避國家追訴
    、處罰之效果，仍基於幫助之犯意，而提供該帳戶之提款卡
    及密碼，以利洗錢實行，仍可成立一般洗錢罪之幫助犯（最
    高法院刑事大法庭108年台上大字第3101號裁定意旨參照）
    。經查，被告交付上開國泰世華帳戶之資料予陳○奎，使詐
    欺取財正犯於對被害人施用詐術後，得利用上開國泰世華帳
    戶做為詐騙所得贓款轉入之人頭帳戶，又被害人因受騙而將
    款項轉入上開國泰世華帳戶內時，固尚得辨別該款項之來源
    及不法性，然因被告已將上開國泰世華帳戶之提款卡及提款
    卡密碼一同交出，詐欺取財正犯得藉此提領該帳戶內之款項
    ，使詐騙所得款項於遭提領後之去向不明，形成金流斷點，
    是被告雖未親自對劉○○施用詐術及自行提領詐騙所得款項而
    參與詐欺取財及洗錢之構成要件行為，然其所為仍有對正犯
    之詐欺取財行為及洗錢行為之遂行施以助力，復無其他積極
    證據足資證明被告與取得被告所交付上開國泰世華帳戶之人
    、詐取被害人財物之人或提領款項之人間有何共同詐欺取財
    或洗錢之犯意聯絡或行為分擔，依據上開說明，被告應僅係
    幫助行為，尚未達到共犯之參與程度。
　㈡是核被告所為，係犯刑法第30條第1項前段、第339條第1項之
    幫助詐欺取財罪及刑法第30條第1項前段、洗錢防制法第14
    條第1項之幫助洗錢罪。
　㈢被告以一提供帳戶之行為觸犯上開二罪名，為想像競合犯，
    應依刑法第55條之規定，從一重論以一幫助洗錢罪。
　㈣被告以幫助之意思，提供上開國泰世華帳戶之存摺、提款卡
    及提款卡密碼作為供贓款轉入之人頭帳戶，並使詐欺取財正
    犯得提領其內之犯罪所得，隱匿該所得之去向，是提供洗錢
    構成要件以外之助力，為幫助犯，爰依刑法第30條第2項規
    定，按正犯之刑減輕之。
四、經本院審理之結果，認原審以被告犯罪事證明確，審酌被告
    幫助他人詐欺、洗錢之犯行擾亂金融秩序，幫助詐欺、洗錢
    行為對被害人產生之損害非微，及其犯罪之動機、目的、手
    段、智識程度等一切情狀，量處有期徒刑3月，併科罰金3萬
    元，並諭知罰金如易服勞役之標準為以1,000元折算1日，其
    認定事實、適用法律並無違誤，量刑亦屬妥適。原審雖漏未
    能認定被告係將上開國泰世華帳戶資料交付予陳○奎，並有
    取得6,985元報酬之事實，然不影響判決結果，原審判決應
    予維持。被告上訴意旨仍執前詞指摘原審判決不當，請求撤
    銷改判，為無理由，應予駁回。
五、被告因交付上開國泰世華帳戶資料予陳○奎而獲得6,985元乙
    節，業經本院認定如前，該報酬核屬被告之犯罪所得，未經
    扣案，亦未實際合法發還被害人，爰依刑法第38條之1第1項
    前段、第3項之規定，諭知沒收，併諭知於全部或一部不能
    沒收或不宜執行沒收時，追徵其價額。原判決雖漏未宣告沒
    收及追徵，然沒收具有獨立性，爰由本院補行沒收及追徵。
    　　
據上論斷，應依刑事訴訟法第455條之1第1項、第3項、第368條
，刑法第38條之1第1項前段、第3項，判決如主文。
本案經檢察官簡靜玉聲請以簡易判決處刑，檢察官徐鈺婷到庭執
行職務。
中　　華　　民　　國　　110 　年　　11　　月　　30　　日
　　　　　　　　　刑事第六庭  審判長法　官　王慧娟

                                    法　官　林富郎

                                    法　官　官怡臻
以上正本證明與原本無異。
不得上訴。
中　　華　　民　　國　　110 　年　　11　　月　　30　　日
    　　　　　　　　　　　　　　　　書記官　李彥廷